臺灣士林地方法院民事簡易判決
111年度士簡字第743號
原      告  游菲菲
訴訟代理人  劉添錫律師
被      告  簡素珠
訴訟代理人  余桐銘
被      告  薛宜穎
上列當事人間請求分割共有物事件，本院於民國111年5月19日言
詞辯論終結，判決如下：
    主  文
兩造共有如附表一、二所示不動產准予變價分割，所得價金分別
按如附表三所示之應有部分比例分配之。
訴訟費用新臺幣肆仟肆佰壹拾元，由兩造依如附表三所示負擔。
    事實及理由
一、原告起訴主張：新北市○○區○○段0000000000號房屋（門牌號
    碼新北市○○區○○路0段00號2樓）及坐落之新北市○○區○○段00
    0000000號土地（下稱系爭房地）為兩造所共有，爰依民法
    第823條第1項前段、第824條第2項第2款規定，請求以變價
    分割之方式，分割系爭房屋，變價所得依兩造之應有部分予
    以分配等語，並聲明：系爭房屋應依變價分割方式予以分割
    。
二、被告簡素珠答辯意旨略以：系爭房地原係登記在被告簡素珠
    及其訴訟代理人余桐銘（下稱余桐銘）之子余尚彥名下，應
    該是余尚彥所有，當初購買系爭房地是在卡債發生之前，是
    家族的人合起來出錢買的，但不知道是法院草率還是銀行草
    率，竟然把系爭房地強制變動到被告簡素珠名下，且先前強
    制執行拍賣時，原告也知道系爭房地不點交，裡面還住三代
    的人，現在原告就是想把不點交變成點交後拍賣，另外余桐
    銘的卡債問題還沒解決，也是被害人，應該等余桐銘卡債問
    題解決的才能處理本件等語，並聲明：原告之訴駁回。
三、被告薛宜穎答辯意旨略以：同意變價分割、同意原告主張等
    語。
四、法院得心證的理由：
　㈠按各共有人，除法令另有規定外，得隨時請求分割共有物。
    但因物之使用目的不能分割或契約訂有不分割之期限者，不
    在此限；又共有物之分割，依共有人協議之方法行之。分割
    之方法不能協議決定，或於協議決定後因消滅時效完成經共
    有人拒絕履行者，法院得因任何共有人之請求，命為分配。
    民法第823條第1項、第824條第1、2項前段分別定有明文。
    經查，兩造為系爭房地之共有人，依被告所述系爭房地並無
    約定不分割或依使用目的不能分割之情形（見本院卷第57頁
    ），揆諸前開規定，原告依法得請求分割共有物。
　㈡按裁判分割時，法院得因任何共有人之請求，命為下列之 分
    配：一、以原物分配於各共有人。但各共有人均受原物之分
    配顯有困難者，得將原物分配於部分共有人。二、原物分配
    顯有困難時，得變賣共有物，以價金分配於各共有人；或以
    原物之一部分分配於各共有人，他部分變賣，以價金分配於
    各共有人，民法第824條第2項亦有明定。次按分割共有物究
    以原物分割或變價分割為適當，法院應斟酌當事人意願、共
    有物之使用情形、經濟效用及全體共有人之利益等情形而為
    適當之分割，不受共有人所主張分割方法之拘束；經查，系
    爭房地並非透天房屋，為2樓之一戶房屋，並僅有1個獨立出
    入口等情，業經被告陳述在卷（見本院卷第57頁），倘將其
    部分分割予各共有人，將造成使用上困難，足認目前將之共
    同使用，尚符合使用人之最大效益，況本件共有人除原告外
    ，並無其他共有人提出任何分割方案，或承諾提供補償以求
    取得獨立所有權，應認本件分割方法應以變賣系爭房屋並將
    價金依各共有人之應有部分比例，分配於各共有人之變價分
    割方式為適當。至於被告簡素珠所稱系爭房地應有部分當初
    遭拍賣之原因及另案卡債問題，與本件是否分割、如何分割
    無關，所稱系爭房地實為余尚彥所有，則未提出任何證據以
    實其說，自非可採。
五、綜上所述，原告依照民法第823條、第824條規定請求分割系
    爭房屋，為有理由，且本院認以將系爭房屋變價分割為最適
    宜之分割方法，爰判決兩造共有系爭房屋應予變價分割，所
    得價金則按各共有人應有部分比例予以分配如主文第1項所
    。
六、依職權確認本件訴訟費用為新臺幣4,410元（第一審裁判費
    ），按因共有物分割、經界或其他性質上類似之事件涉訟，
    由敗訴當事人負擔訴訟費用顯失公平者，法院得酌量情形，
    命勝訴之當事人負擔其一部，民事訴訟法第80條之1定有明
    文。本件分割共有物之方法，本應由法院斟酌何種方式較能
    兼顧各共有人之利害關係、使用情形、共有物之性質及價值
    、經濟效用，符合公平經濟原則，以決定適當之分割方法，
    不因何造起訴而有不同，故原告請求分割之訴雖有理由，惟
    關於訴訟費用負擔，如全部由被告負擔，將顯失公平，依前
    開規定，諭知上述訴訟費用依兩造應有部分比例負擔。
中　　華　　民　　國　 111　　年　　6 　　月　　 2　　日
                  士林簡易庭法  官  陳紹瑜 
以上正本係照原本作成。
如不服本判決，應於判決送達後20日內，向本院提出上訴狀並應
記載上訴理由，如於本判決宣示後送達前提起上訴者，應於判決
送達後20日內補提上訴理由書（須附繕本）。             
中　　華　　民　　國　 111　　年　　6 　　月　　 2　　日
                            書記官  詹禾翊
附表一
新北市○○區○○段000000000號土地
編號 共有人 應有部分 1 簡素珠 134/20000 2 薛宜穎 1206/200000 3 游菲菲 134/200000 
附表二
新北市○○區○○段0000000000號房屋
（門牌號碼新北市○○區○○路0段00號2樓）
編號 共有人 應有部分 1 簡素珠 1/2 2 薛宜穎 9/20 3 游菲菲 1/20 
附表三
編號 當事人 應有部分比例（即應得價金比例） 訴訟費用負擔（新臺幣） 1 簡素珠 1/2 2,205元 2 薛宜穎 9/20 220元 3 游菲菲 1/20 1,985元